【裁判字號】    90,自,141
【裁判日期】    900831
【裁判案由】    侵占等
【裁判全文】
臺灣士林地方法院刑事判決                            九十年度自字第一四一號
    自  訴  人  乙○○
    被      告  甲○○
右列被告因侵占案件，經自訴人提起自訴，本院判決如左：
    主  文
甲○○無罪。
    理  由
一本件自訴意旨略以：被告甲○○於民國八十七年十二月二十一日簽立保管條，與自
  訴人乙○○至臺灣士林地方法院公證處公證，言明自八十八年一月起，每月交還新
  臺幣（以下同）一萬元予自訴人，惟被告並未依約履行，因認被告涉犯刑法侵占、
  背信罪嫌云云。
二訊據被告甲○○固不否認積欠款項之事實，惟堅決否認有何侵占、背信之犯行，辯
  稱：伊原經營「臺灣香口甘公司」，進口口含錠藥品，於七十八年間委託自訴人刊
  登廣告，尚積欠自訴人廣告費用四十九萬元，經自訴人向臺灣士林地方法院檢察署
  告訴被告涉嫌詐欺，該署檢察官於八十七年九月二十八日以八十七年度偵字第五一
  八三號處分不起訴確定，被告與自訴人嗣於八十七年十二月二十一日達成協議，約
  定被告應給付自訴人五十萬元，除當場給付一萬元外，其餘按月償還一萬元，而於
  保管條中記載四十九萬元，然被告無力清償而未依約履行，該四十九萬元並非自訴
  人交付被告代為保管之款項等語。
三自訴人認被告涉有侵占、背信罪嫌，無非以保管條、認證書影本各一件為其主要論
  據。
四按犯罪事實應依證據認定之，無證據不得推定其犯罪事實，又不能證明被告犯罪者
  ，應諭知無罪之判決，刑事訴訟法第一百五十四條、第三百零一條第一項分別定有
  明文。次按，犯罪事實之認定，應憑真實之證據，倘證據是否真實尚欠明顯，自難
  以擬制推測之方法，為其判斷之基礎；苟積極證據不足為不利於被告事實之認定時
  ，即應為有利於被告之認定，更不必有何有利之證據（最高法院三十年上字第八一
  六號、五十三年臺上字第六五六號判例參照）。復按，刑法上之侵占罪，以意圖為
  自己或第三人不法之所有，而擅自處分自己持有之他人所有物，即變更持有之意為
  不法所有之意，為其構成要件（最高法院四十一年臺非字第五七號判例參照）。又
  刑法第三百四十二條之背信罪，須以為他人處理事務為前提，所謂為他人云者，係
  指受他人委任，而為其處理事務而言。（最高法院四十九年度臺上字第一五三○號
  判例參照）。經查：本件系爭保管條上所載四十九萬元，確係被告積欠自訴人之廣
  告費用，被告原簽發五十張各一萬元之本票予自訴人，嗣因被告反悔，自訴人復將
  本票交還被告，改簽具保管條等情，業據自訴人到庭指訴綦詳，並有被告庭提之切
  結書載明：「乙○○先生於八十七年十二月二十一日歸還以上支票、本票於甲○○
  先生，並轉換五十萬正償還債務並立保管條以昭信用」等語無訛，自訴人既已將支
  票、本票歸還予被告，雙方另定償還債務方式之協議，則該等支票、本票之所有權
  已回歸被告，自訴人與被告間之法律關係乃單純債權與債務關係，而非被告為自訴
  人處理事務之委任關係，亦非被告持有自訴人所有物而侵吞入己。是以，本件要屬
  民事債務不履行問題，與刑法侵占、背信之構成要件不合。此外，亦查無其他積極
  證據足資認定被告有為侵占、背信之犯行，不能證明被告犯罪，應為無罪判決之諭
  知。
據上論斷，應依刑事訴訟法第三百四十三條、第三百零一條第一項，判決如主文。
中        華        民        國    九十    年    八    月    三十一    日
                              臺灣士林地方法院刑事第四庭
                                          法  官
如不服本判決，應於判決送達後十日內，向本院提出上訴狀。


司法院資訊處製作；財團法人民間司法改革基金會備份。
